【裁判字號】    95,訴,914
【裁判日期】    951123
【裁判案由】    管理權爭議
【裁判全文】
臺灣桃園地方法院民事判決               95年度訴字第914號
原      告  乙○○
被      告  有誠意小鎮社區管理委員會
法定代理人  甲○○
上列當事人間請求管理權爭議事件，於民國95年11月9 日辯論終
結，本院判決如下：
    主  文
原告之訴駁回。
訴訟費用由原告負擔。
    事實及理由
一、本件原告起訴主張：（一）原告社區係位於桃園縣八德市○
    ○路133 巷2 弄及6 弄共3 棟建築物，而有誠意小鎮○位於
    ○路1 弄、3 弄及建國路上共7 棟建築物，2 社區建築物各
    自獨立，中間相隔1 條馬路，且各執不同之建照執照，然有
    誠意小鎮於民國91年8 月10日召開區分所有權人第1 次會議
    ，係由起造人所召集開會，因其房屋銷售僅194 戶，未達法
    定成立管理委員會要件，起造人為方便辦理移交，逕而召集
    不同基地即吉祥區（298 戶）、如意區（125 戶)、 富貴區
    （9 戶）合計432 戶之所有權人（含起造人之所有權）開會
    決議成立有誠意小鎮管理委員會，並向桃園縣政府報備申請
    。（二）原告與被告非同一宗基地之區分所有權人，何來管
    轄權，被告不依管理條例暨施行細則規約辦理，而逾越其權
    限行為損害原告權益。依民法第822 條共有之建築物才有負
    擔共用之管理費。況乎管理條例第4 條賦予區分所有權人，
    除法律另有限制外，得排除他人干涉之權利等情，並聲明判
    決確認被告管理委員會對如意區的管理不成立（參見95年11
    月9 日筆錄），及被告不得向如意區之所有權人收取管理費
    。
二、被告則以：被告社區於91年8 月10日區所有權人第一次會議
    之出席人數，有記錄第五條可稽，該次會議決議後，十日內
    有以書面送達當時區分所有權人並公告，且當時七日內，並
    未見有任何區分所有權人以書面表示反對意見，該決議視為
    成立（該會議記錄、住戶規約均被原告引用，作為本件及另
    案排除無因管理事件之被證），被告於91年10月17日依法向
    桃園縣政府申請報備，桃園縣政府於91年10月20日發予報備
    證書，已符合公寓大廈管理條例施行細則第13條第3 項之規
    定。且被告社區於95年5 月6 日經所有權人會議修改住戶規
    約在案等情置辯。並聲明判決如主文。
三、按確認法律關係之訴，非原告有即受確認判決之法律上利益
    者，不得提起之；確認證真偽或為法律關係基礎事實存否之
    訴，亦同。前項確認法律關係基礎事實存否之訴，以原告不
    能提起他訴訟者限。民事訴訟法第247 條第1 、2 項定有明
    文。本件經查：（一）原告聲明：被告管理委員會對如意區
    的管理不成立。惟管理權係基於法律關係而生，非法律關係
    ，自不得為確認訴訟之標的，原告逕而提起確認之訴，顯無
    理由。（二）原告另聲明：被告不得向如意區之所有權人收
    取管理費云云。不得收取管理費，係不作為義務，惟原告無
    法陳明法律依據，且不符合契約、類似契約、無因管理、物
    上請求權、不當得利、侵權行為等請求權要件，是原告此部
    分之請求亦屬無據。綜上所述，原告之請求均無理由，本件
    應予駁回。
四、本件事證已臻明確，兩造其餘攻擊防禦方法及其他未經援用
    之證據，經斟酌尚無礙於本院前述之認定，無一一論究之必
    要。
五、結論：原告之訴為無理由，依民事訴訟法第78條，判決如主
    文。
中    華    民    國    95    年    11    月    23    日
                  民事第一庭    法  官  吳爭奇
以上正本係照原本作成
如對本判決上訴，須於判決送達後20日內向本院提出上訴狀
中    華    民    國    95    年    11    月    23    日
                                書記官  黃泰能


司法院資訊處製作；財團法人民間司法改革基金會備份。
